臺灣高雄地方法院民事判決  九十一年訴字第四九六號
    原      告  彰化商業銀行股份有限公司
    法定代理人  丙○○
    訴訟代理人  甲○○
    被      告  丁○○
右當事人間請求清償債務事件，本院判決如左：
    主      文
被告應連帶給付原告新臺幣壹佰拾捌萬捌仟肆佰陸拾捌元，及自民國九十年九月四
日起至清償日止，按年息百分之九點五六計算之利息，並自民國九十年十月四日起至
清償日止，逾期在六個月以內者，按上開利率百分之十，逾期超過六個月者，按上開
利率百分之二十計算違約金。
訴訟費用由被告連帶負擔。
    事      實
甲、原告方面：
  一、聲明：如主文第一項所示。
  二、陳述：被告乙○○於民國（下同）八十六年四月十日邀被告丁○○為連帶保證
      人，向原告借款新臺幣（下同）二百萬元，約定到期日為一百零六年四月十一
      日，且自借款日起三十六個月，按月依借款金額繳付利息，自八十九年四月十
      一日起以每月為一期，分二百零四期平均攤還本息，利息則按原告機動基本放
      款利率（遲延當時為年息百分之七點八一）加年息百分之一點七五，即年息百
      分之九點五六計算，如未按期繳息或攤繳本息時，借款視為全部到期，除仍按
      上開利率計息外，自逾期之日起六個月以內者，按上開利率百分之十，逾期超
      過六個月部份，按上開約定利率百分之二十計付違約金。另約定有關清償債務
      抵充之順序依民法第三百二十一條至第三百二十三條之規定為先抵充費用、再
      充利息、次充本金；且債務人即借款人所提出之給付，原告得先抵充費用及違
      約金，次充利息、遲延利息，再充本金。詎被告乙○○於借款後，自八十八年
      一月十一日起，即未依約繳納本息，依約借款視為全部到期。嗣經原告聲請臺
      灣高雄地方法院民事執行處以八十九年度執字第四０三九五號拍賣抵押物強制
      執行事件，拍賣所得價金共計一百二十六萬，扣除應優先分配之執行費用三萬
      三千八百三十二元及土地增值稅六萬四千零一十六元，原告分配受償一百一十
      六萬二千一百五十二元，經原告先抵充費用及違約金，次充利息、遲延利息，
      再充本金，不足額部分為本金一百三十八萬八千四百六十八元，被告尚有如主
      文第一項所示之本金、利息及違約金未清償，為此依消費借貸及連帶保證之法
      律關係提起本件訴訟。
  三、證據：提出借據、彰化商業銀行（下稱彰化銀行）放款帳戶資料表、彰化銀行
      基本放款利率表、臺灣高雄地方法院民事執行處強制執行金額計算書分配表（
      影本）各一份、戶籍謄本二份為證。
乙、被告方面：
  一、被告乙○○部分：被告乙○○經合法通知，未於言詞辯論期日到場，亦未提出
      準備書狀作何聲明或陳述。
  二、被告丁○○部分：被告丁○○經合法通知，雖未於言詞辯論期日到場，惟據其
      以前於準備程序期日到場所為聲明及陳述略以：
    (一)聲明：原告之訴駁回。
    (二)陳述：對於原告主張之事實不爭執，伊現今無力償還。
    理      由
一、本件被告均經合法通知，均未於言詞辯論期日到場，核無民事訴訟法第三百八十
    六條各款所列情形，爰依原告聲請，由其一造辯論而為判決。
二、按訴狀送達後，原告不得將訴變更或追加他訴，但擴張或減縮應受判決事項之聲
    明者，不在此限，民事訴訟法第二百五十五條第一項第三款定有明文。本件原告
    於起訴狀請求判決被告應連帶給付原告一百三十八萬八千四百六十八元，及九十
    年九月四日起至清償日止，按年息百分之九點五六計算之利息，並自九十年十月
    四日起至清償日止，逾期在六個月以內者，按上開利率百分之十，逾期在六個月
    以上者，按上開利率百分之二十計算違約金。嗣於起訴狀繕本送達後，於本院言
    詞辯論期日，就上開違約金部分減縮為自九十年十月四日起至清償日止，逾期在
    六個月以內者，按上開利率百分之十，逾期超過六個月者，按上開利率百分之二
    十計算違約金。其減縮違約金部分，係屬減縮應受判決事項之聲明，參諸前揭規
    定，應予准許，合先敘明。
三、查本件原告主張，被告乙○○於八十六年四月十日邀被告丁○○為連帶保證人，
    向原告借款二百萬元，約定到期日為一百零六年四月十一日，且自借款日起三十
    六個月，按月依借款金額繳付利息，自八十九年四月十一日起以每月為一期，分
    二百零四期平均攤還本息，利息則按原告機動基本放款利率（遲延當時為年息百
    分之七點八一）加年息百分之一點七五，即年息百分之九點五六計算，如未按期
    繳息或攤繳本息時，借款視為全部到期，除仍按上開利率計息外，自逾期之日起
    六個月以內者，按上開利率百分之十，逾期超過六個月部份，按上開約定利率百
    分之二十計付違約金。另約定有關清償債務抵充之順序依民法第三百二十一條至
    第三百二十三條之規定為先抵充費用、再充利息、次充本金；且債務人即借款人
    所提出之給付，原告得先抵充費用及違約金，次充利息、遲延利息，再充本金。
    詎被告乙○○於借款後，自八十八年一月十一日起，即未依約繳納本息，依約借
    款視為全部到期。嗣經原告聲請臺灣高雄地方法院民事執行處以八十九年度執字
    第四０三九五號拍賣抵押物強制執行事件，拍賣所得價金共計一百二十六萬，扣
    除應優先分配之執行費用三萬三千八百三十二元及土地增值稅六萬四千零一十六
    元，原告分配受償一百一十六萬二千一百五十二元，經原告先抵充費用及違約金
    ，次充利息、遲延利息，再充本金，不足額部分為本金一百三十八萬八千四百六
    十八元，被告尚有如主文第一項所示之本金、利息及違約金未清償之事實，業據
    其所提出之借據、彰化銀行放款帳戶資料表、彰化銀行基本放款利率表、臺灣高
    雄地方法院民事執行處強制執行金額計算書分配表（影本）各一份為證，核屬相
    符，且為被告丁○○所不爭執，而被告乙○○經合法通知，既未到庭陳述，又未
    提出任何書狀或證據供本院斟酌，原告之上開主張，自堪信為真實。
四、按稱消費借貸者，謂當事人約定，一方移轉金錢或其他代替物之所有權於他方，
    而他方以種類、品質、數量相同之物返還之契約；借用人應於約定期限內，返還
    與借用物種類、品質、數量相同之物；遲延之債務，以支付金錢為標的者，債權
    人得請求依法定利率計算之遲延利息。但約定利率較高者，仍從其約定利率；當
    事人得約定債務人不履行債務時，應支付違約金，民法第四百七十四條（修正前
    ）、第四百七十八條前段、第二百三十三條第一項、第二百五十條第一項分別定
    有明文。又稱保證者，謂當事人約定，一方於他方之債務人不履行債務時，由其
    代負履行責任之契約。保證債務，除契約另有訂定外，包含主債務之利息、違約
    金、損害賠償及其他從屬於主債務之負擔，民法第七百三十九條、第七百四十條
    亦分別定有明文。又保證債務之所謂連帶，係指保證人與主債務人負同一債務，
    對於債權人各負全部給付之責任而言（最高法院四十五年臺上字第一四二六號判
    例參照）。被告乙○○、丁○○既分別為本件借款之債務人及連帶保證人，自應
    就本件債務負連帶清償責任。被告尚有如主文第一項所示之本金、利息及違約金
    未清償之事實，已如前述。從而，原告依消費借貸及連帶保證之法律關係，請求
    被告應連帶給付原告如主文第一項所示之本金、利息及違約金，為有理由，應予
    准許。
五、據上論結，本件原告之訴為有理由，依民事訴訟法第三百八十五條第一項前段、
    第八十五條第二項，判決如主文。
中      華      民      國    九十一    年      五      月     十五     日
                              臺灣高雄地方法院民事第六庭
~B審判長法官  朱玲瑤
~B法      官  林玉心
~B法      官  唐中興
右為正本係照原本作成。
如對本判決上訴，須於判決送達後廿日內向本院提出上訴狀。
中      華      民      國    九十一    年      五      月     十五     日
~B法院書記官  張義龍
